【裁判字號】    97,上訴,1403
【裁判日期】    971229
【裁判案由】    強盜等
【裁判全文】
臺灣高等法院臺南分院刑事判決        97年度上訴字第1403號
上 訴 人  臺灣雲林地方法院檢察署檢察官
被    告  丁○○
                  （現在臺灣雲林第二監獄執行中）
上列上訴人因被告竊盜等案件，不服臺灣雲林地方法院96年度訴
字第917號中華民國97年11月19日第一審判決（起訴案號：臺灣
雲林地方法院檢察署96年度偵字第4442、4994、5038號），提起
上訴，本院判決如下：
    主  文
上訴駁回。
    理  由
一、依刑事訴訟法第350條、第361條、第362條、第367條規定，
    不服地方法院之第一審判決而上訴者，須提出上訴書狀，並
    應敘述具體理由，為上訴必備之程式；其所提出之書狀未敘
    述上訴理由，或僅曾以言詞陳述上訴理由者，均應於上訴期
    間屆滿後20日內補提理由書於第一審法院。第一審法院經形
    式審查，認逾期未補提上訴理由者，應定期間先命補正；逾
    期未補正者，為上訴不合法律上之程式，應以裁定駁回。倘
    已提出上訴理由，但所提非屬具體理由者，則由第二審法院
    以上訴不合法律上之程式，判決駁回。而所謂具體理由，必
    係依據卷內既有訴訟資料或提出新事證，指摘或表明第一審
    判決有何採證認事、用法或量刑等足以影響判決本旨之不當
    或違法，而構成應予撤銷之具體事由，始克當之（例如：依
    憑證據法則具體指出所採證據何以不具證據能力，或依憑卷
    證資料，明確指出所為證據證明力之判斷如何違背經驗、論
    理法則）；倘僅泛言原判決認定事實錯誤、違背法令、量刑
    失之過重或輕縱，而未依上揭意旨指出具體事由，或形式上
    雖已指出具體事由，然該事由縱使屬實，亦不足以認為原判
    決有何不當或違法者（例如：對不具有調查必要性之證據，
    法院未依聲請調查亦未說明理由，或援用證據不當，但除去
    該證據仍應為同一事實之認定），皆難謂係具體理由，俾與
    第二審上訴制度旨在請求第二審法院撤銷、變更第一審不當
    或違法之判決，以實現個案救濟之立法目的相契合，並節制
    濫行上訴（最高法院97年度台上字第892號刑事判決意旨參
    照）。
二、檢察官上訴意旨略以：被告丁○○被訴4件竊盜犯行，在事
    證明確下，竟仍否認犯行，且從被告每每騎乘機車遊蕩雲林
    海線地區，一見民家無人，即肆行侵入搜刮財物之情形下，
    足見其惡性重大，縱原審以其係精神病患為由減輕其刑下，
    亦應量刑1年6月，斷無僅科處有期徒刑7月之理，茲對原判
    決不服依法上訴等語。
三、經查：
（一）被告丁○○因罹患亞慢性精神分裂症，致其依其辨識而行
      為之能力顯著降低，先後為下列犯罪行為：
    1.於民國（下同）96年8月9日上午7時55分許，意圖為自己
      不法之所有，基於竊盜之犯意，騎乘車牌號碼H6Q-136號
      重型機車，前往丙○位在雲林縣臺西鄉○○村○鄰○○路
      54號住處，進入屋內竊取丙○放置於床頭櫃內之新臺幣（
      下同）30000元現金得手（侵入住居部分未據告訴），其
      後欲騎乘上開機車逃逸時，為返家之丙○發覺，惟因丙○
      追趕不及而順利逃脫。
    2.於96年9月1日上午8時許，意圖為自己不法之所有，基於
      竊盜之犯意，騎乘上開機車，前往己○位在雲林縣口湖鄉
      埔北村3鄰鱉潭2號住處，進入屋內竊取皮包1個及燙髮藥
      水1瓶（侵入住宅部分未據告訴），旋為返家之己○發覺
      ，而將所竊得之皮包及燙髮藥水棄置於大廳後逃逸。
    3.於96年9月1日上午9時5分許，意圖為自己不法之所有，基
      於竊盜之犯意，潛入乙○○位在雲林縣口湖鄉○○村○○
      段659號之2號工寮內（侵入建築物部分未據告訴），竊取
      由乙○○所管領之陸軍草綠色背心1件及粉紅色拖鞋1雙（
      已發還乙○○）並穿戴於身上，並將原本穿著之淺藍色上
      衣及大紅色拖鞋1雙棄置於上開工寮後逃逸。
    4.於96年9月1日上午9時15分許，基於侵入他人建築物之犯
      意，未經同意，無故侵入戊○○位在雲林縣口湖鄉埔北村
      埔潭319號魚塭工寮內，適戊○○前往上開魚塭工寮工作
      ，途中聽聞有女竊賊，又發覺丁○○躲藏於其魚塭工寮內
      ，遂將布袋針插入魚塭工寮門鎖扣環，自外將被告鎖在工
      寮內，詎被告見狀，另基於損壞他人之物之犯意，即衝撞
      魚塭工寮大門，損壞該大門門把後脫身逃出，又見戊○○
      進入魚塭工寮內以室內電話報警時，再基於以強暴妨害他
      人行使權利之犯意，折返魚塭工寮內拉扯戊○○及電話線
      ，且將電話掛斷，以上開強暴方式，妨害戊○○報警，並
      於拉扯中導致戊○○受有左下巴瘀血1x1公分及左拇指擦
      傷0.6公分等傷害，旋為警當場逮捕，並扣得淺藍色上衣1
      件、拖鞋1雙。
    5.於96年9月27日上午7時30分許，再次騎乘上開機車，攜帶
      足供兇器使用之螺絲起子1把，至雲林縣臺西鄉山寮村3鄰
      山寮22號甲○○住處，利用甲○○家中無人之際，侵入上
      開住處倉庫內（侵入建築物部分未據告訴），竊取膠帶1
      卷，得手後旋為返家之甲○○當場發覺，因無法脫逃，即
      趁隙將上開螺絲起子丟棄於草叢，經警據報當場逮捕，並
      起出膠帶1卷（已發還），及扣得螺絲起子1把。
（二）被告丁○○雖否認竊盜、加重竊盜、以強暴妨害人行使權
      利、侵入住居及毀損等犯行。惟原審以被害人丙○、甲○○、告訴人己○、乙○○、戊○○等人於警詢、檢察官訊
      問之證述，並依車牌號碼H6Q-136號車籍查詢基本資料詳
      細畫面、乙○○立據之贓物認領保管單、甲○○立據之贓
      物認領保管單、戊○○之泰安診所診斷證明書各1紙，丙○住宅照片4張、戊○○魚塭工寮照片2張、乙○○工寮照
      片2張、己○住宅照片2張、現場照片11張、現場照片6張
      、國立臺灣大學醫學院附設醫院雲林分院97年8月20日臺
      大雲分精字第0970006999號函所附丁○○精神鑑定報告書
      ，及扣得淺藍色上衣1件、拖鞋1雙及客觀上足對人之身體
      、生命構成威脅之兇器之螺絲起子1把等物為據，因認被
      告就上開（一）之1.2.3.所為，係各犯刑法第320條第1項
      之竊盜罪，上開（一）之4.所為，係犯刑法第306條第1項
      之侵入建築物罪、第304條第1項之以強暴妨害人行使權利
      罪、第354條之毀損器物罪，上開（一）之5.所為係犯刑
      法第321條第1項第3款之攜帶兇器加重竊盜罪。原審並審
      酌被告不知檢點行徑，貪圖小利，於短短2個月內，多次
      侵入他人住處竊取財物，並因避免他人報警而與被害人發
      生拉扯，導致被害人受傷，惟行竊所得價值尚非甚高，及
      部分業經追回，並已發還被害人，未造成被害人過大之損
      害等情，復考量被告為上開行為時罹患亞慢性精神分裂症
      ，導致其辨識而行為之能力顯著降低，暨犯後矢口否認，
      態度不佳等犯罪之動機、目的、手段及造成之損害等一切
      情狀，此外，原審尚考量犯罪手段並非嚴重、所竊之物價
      值復非鉅，且被告有精神疾患等情，認公訴人所求刑度尚
      屬過重，就上開（一）之1.2.3.竊盜罪各量處有期徒刑2
      月，就上開（一）之4.量處侵入建築物罪有期徒刑2月、
      毀損器物罪有期徒刑2月、強制罪有期徒刑2月，就上開（
      一）之5.加重竊盜罪量處有期徒刑3月，並定應執行之刑
      為有期徒刑7月。茲原審已詳敘認定被告丁○○犯罪事實
      之證據及理由，從形式上予之審查，並無違背法令之情形
      。
（三）檢察官上訴理由僅就原判決量刑部分爭執量刑過輕，然其
      於科刑輕重標準之各種事項之事實均無爭執，而僅就與原
      判決認定之同一量刑事實而單純為抽象價值判斷之爭執，
      ，並非係依據卷內既有訴訟資料或提出新事證，指摘或表
      明第一審判決有何量刑之不當或違法；換言之，檢察官並
      未具體指摘原判決關於量刑，有何違法或不當之處。揆諸
      上揭說明，本件上訴不合上訴之法定要件，應予駁回，並
      不經言詞辯論為之。
四、據上論斷，應依刑事訴訟法第367條前段、第372條，判決如
    主文。
中    華    民    國    97    年    12    月    29    日
                    刑事第三庭  審判長法  官  陳義仲
                                      法  官  宋明中
                                      法  官  蔡勝雄
以上正本證明與原本無異。
準強盜罪部分檢察官如不服本判決，應於收受本判決後十日內向
本院提出上訴書，其未敘述上訴理由者並得於提起上訴後十日內
向本院補提理由書。
被告不得上訴。
                                      書記官  汪姿秀
中    華    民    國    97    年    12    月    29    日


司法院資訊處製作；財團法人民間司法改革基金會備份。
